# 租赁资产未达到可使用状态，是否确认使用权资产的问题

提问人：azobi7 时间：2023-01-09 16:42:31
请教陈版主一个租赁的问题，公司之前向海外供应商引进某一大型机器设备，预付款项计入在建工程；现在公司改变引进方式从自购转为融资租赁，具体情况如下：
1 、租赁公司根据融租协议，已将设备款全额支付给供应商，供应商将前期公司的预付款退回至公司。
2 、截止2022-12-31日，因引进该设备需要办理许多证明手续，因此资产尚未达到可交付条件，但是根据公司与租赁公司签订的租金支付表，起租日系2022-11月（应该是这个时点融租公司将款项打给了供应商），之后每三个月向融租公司还款一次。
我的问题是：
1 、该资产尚未交付是否可以确认使用权资产；若不能确认，该资产是继续挂在在建工程吗？或者是其他非流动资产？
2 、对应的融资款项融租公司已经支付给供应商，公司是否需要确认负债？确认的话是确认租赁负债还是长期应付款？
3 、如果上述资产及负债均不确认，租赁计算表对应的利息（未确认融资费用）是否需要确认？我理解如果是确认在建工程则未确认融资费用也计入在建工程？还是仍然计入财务费用？

回答人：chenyiwei
这种融资租赁协议，名为直租，实际上租赁公司仅提供融资，租赁物的控制权由供应商直接转移给承租人，出租人实质上是以租赁物为抵押，以代付资产购建款项的形式向承租人提供融资。因此，对于此类租赁，可以参照原准则下的“售后回租构成融资租赁”或者新准则下的“售后租回中的资产出售不构成销售”进行会计处理，不使用“使用权资产”和“租赁负债”科目。即承租人的处理要点为：
1 、根据出租人向供应商支付设备价款的情况，一方面确认在建工程（或其他非流动资产，如果尚未取得对租赁资产的控制权），另一方面确认金融负债（如长期应付款）。
2 、上述金融负债自其初始确认日开始计息，建造期内的利息可作为专门借款费用资本化计入资产成本，资产完工交付后的利息支出费用化计入财务费用。
3 、资产达到预定可使用状态后，按实际成本（包括租赁公司代付的部分和本企业自行承担的部分）转入固定资产，正常计提折旧。
上述做法在新老租赁准则下均适用。尤其是在新租赁准则下，由于此类情况下租赁公司一般不可能承担100%的资产购建款项，有部分还要承租人自行支付给供应商，上述处理办法就可以避免将同一项资产的一部分成本归入使用权资产、另一部分归入固定资产所造成的麻烦。也更能体现此类交易的经济实质。

提问人：sunday_311 时间：2023-01-16 17:33:40
陈版，那按照这样理解，融资租赁与这种“直租”有什么区别呢？
个人认为其实“融资租赁”就是一种融资的方式，按照旧准则在“固定资产”和“长期应付款”核算不是更为合理？为何还要放到“使用权资产”和“租赁负债”核算呢？

回答人：chenyiwei
区别在于：出租人是否为先取得对租赁资产控制权再将其转移给承租人，即出租人是否为向承租人提供租赁资产的主要责任人。如果主要是出资金并关注资金安全，则不是这里的“直租”。

提问人：sunday_311 时间：2023-01-17 18:36:12
感谢陈版解惑
不知道我的理解对不对：
如果是出资金并关注资金安全的，不经手设备的，那就是“融资租赁”
如果是先获取了租赁物的控制权，然后再出租给承租人，那就是“直租”
另外还想询问一下陈版，像题主所说的，如果是“融资租赁”，已确定供应商直接将设备运至承租人，出租方已向供应商付款，这种情况下因在报表截止日进口设备未引进国内，资产暂时无法使用，是否需要确认“使用权资产”“租赁负债付款额”以及“未确认融资费用”呢？我个人觉得出租方已经提供了资金，正常“租赁负债”和“未确认融资费用”应该确认，但是资产又未引进国内，那是否挂“在建工程”？相应的融资费用确认为“在建工程”？

回答人：chenyiwei
这种情况，如果尚未取得租赁物控制权的，可以暂挂其他非流动资产，或者“使用权资产——在建”。